臺灣雲林地方法院民事判決
110年度訴字第271號
原      告  陳義樹  

兼  訴  訟
代  理  人  陳建利  
共      同
訴訟代理人  廖元應律師
被      告  張家榮  


            張嘉富  


共      同
訴訟代理人  陳中堅律師
上列當事人間傷害案件，原告提起刑事附帶民事訴訟請求損害賠
償，經本院刑事庭以109年度附民字第245號裁定移送前來，本院
於民國111年1月21日言詞辯論終結，判決如下：
    主  文
被告應連帶給付原告丁○○新臺幣貳拾捌萬參仟肆佰壹拾元，及自
民國111年1月21日起至清償日止，按年息百分之5計算之利息。
被告應連帶給付原告丙○○新臺幣參拾肆萬參仟參佰陸拾貳元，及
自民國111年1月21日至清償日止，按年息百分之5計算之利息。
原告其餘之訴駁回。
訴訟費用由被告連帶負擔百分之十三，餘由原告負擔。
本判決第一項、第二項於原告丁○○以新臺幣玖萬肆仟元、原告丙○○以新臺幣壹拾壹萬肆仟元供擔保後，各得假執行。但被告如以
新臺幣貳拾捌萬參仟肆佰壹拾元為原告丁○○預供擔保、以新臺幣
參拾肆萬參仟參佰陸拾貳元為原告丙○○預供擔保，各得免為假執
行。
原告其餘假執行之聲請駁回。
    事實及理由
壹、程序方面：
一、按訴狀送達後，原告不得將原訴變更或追加他訴，但擴張或
    減縮應受判決事項之聲明者，不在此限；民事訴訟法第255
    條第1項第3款定有明文。查：本件原告起訴時，原聲明：㈠
    被告應連帶給付原告丁○○新臺幣（下同）2,281,072元、連
    帶給付原告丙○○2,495,979元，及均自起訴狀繕本送達翌日
    起至清償日止，按年息百分之5計算之利息。㈡願供擔保，請
    准宣告假執行（見本院109年度附民字第245號卷，下稱附民
    卷，第3頁）。嗣於民國110年10月12日、110年12月21日變
    更聲明為：㈠被告應連帶給付原告丁○○2,460,098元，及自11
    0年10月13日起至清償日止，按年息百分之5計算之利息。㈡
    被告應連帶給付原告丙○○2,497,283元，及自110年10月13日
    起至清償日止，按年息百分之5計算之利息。㈢願供擔保，請
    准宣告假執行（見本院卷第191頁、第297頁）。又於111年1
    月21日變更聲明為：㈠被告應連帶給付原告丁○○2,505,817元
    ，及自111年1月21日起至清償日止，按年息百分之5計算之
    利息。㈡被告應連帶給付原告丙○○2,497,283元，及自111年1
    月21日起至清償日止，按年息百分之5計算之利息。㈢願供擔
    保，請准宣告假執行（見本院卷第339頁），核原告所為訴
    之聲明變更，係擴張併減縮應受判決事項之聲明，依據上開
    規定，並無不合，應予准許。
貳、實體方面：
一、原告起訴主張：
  ㈠被告甲○○、被告乙○○為兄弟，原告丁○○、原告丙○○是父子，
    張家與陳家雙方素有嫌隙。被告甲○○於109年1月9日晚間，
    不滿原告丙○○朝其位於雲林縣○○鄉○○村○○路000巷00號之雜
    貨店門口丟擲垃圾，也持雞蛋朝原告丙○○、原告丁○○位於雲
    林縣○○鄉○○村○○路000巷00號之居處丟擲，被告甲○○即與原
    告丙○○、原告丁○○，於109年1月9日晚間11時20分許，在其
    等住處門前之雲林縣褒忠鄉中民村中正路171巷內爆發第一
    波衝突。
  ㈡被告甲○○持菜刀、原告丙○○持棍棒、原告丁○○持球棒，三人
    互相毆打，互毆過程中，被告甲○○所持之菜刀雖遭打落在地
    ，但被告甲○○自原告丙○○手中搶得一斷裂之短棍棒，往原告
    丙○○身上揮打，並隨即轉身阻擋原告丁○○朝其揮下之球棒，
    再朝原告丁○○之左側背部、腰部揮打4、5次，隨後被告甲○○
    與原告丙○○、原告丁○○扭打在一起，被告甲○○返回雜貨店持
    空籃子朝手持球棒之原告丁○○揮打，原告丙○○也立即持球棒
    出現，被告甲○○見寡不敵眾，再次返回雜貨店內，並撥打電
    話向被告乙○○求援。
  ㈢被告乙○○接獲被告甲○○之來電，即於同日晚間11時22分許，
    騎乘電動自行車趕抵現場，並刻意騎乘電動自行車由後撞擊
    原告丙○○之身體，被告乙○○、原告丙○○均因此倒地，此時被
    告甲○○即自雜貨店內現身，並與被告乙○○在雲林縣褒忠鄉中
    民村中正路171巷內，與原告丙○○、原告丁○○爆發第二波衝
    突。
  ㈣衝突過程中，被告甲○○先以腳朝此時仍躺在地面、尚未起身
    之原告丙○○右肩部位踢踹，並波及原告丙○○之臉頰後，再徒
    手毆打原告丁○○；被告乙○○則於同一時間，出手與倒地之原
    告丙○○爭搶其所持之球棒，被告乙○○於搶得原告丙○○所持之
    球棒後，即持所搶得之球棒先揮打原告丙○○之右肩臂1次、
    右背1次、後背5次、後腦杓1次，並追逐起身之原告丙○○，
    並揮棒毆打原告丙○○之右胳肢窩1次、後背1次，原告丙○○往
    前跌倒後，被告乙○○再次揮棒毆打原告丙○○之右上臂2次、
    雙腳3次、後背1次，待原告丙○○起身脫逃，被告乙○○又自後
    揮棒毆打原告丙○○約20次，最後1次則往原告丙○○後腦杓揮
    打，而擊中原告丙○○上半身部位，原告丙○○即先行逃離鬥毆
    現場。嗣甫離開鬥毆現場之原告丙○○又折返現場，被告乙○○
    見狀，即持球棒走向原告丙○○，由被告乙○○朝原告丙○○身體
    揮打1次，原告丙○○又轉身逃離，被告乙○○本欲繼續追逐逃
    離中之原告丙○○，惟經被告甲○○制止，乃放棄追逐。原告丙○○因此受有頭部外傷合併蜘蛛膜下腔出血、臉部、頭部及右
    上肢複雜性撕裂傷、右耾骨骨折、左側肩關節半脫位暨關節
    唇破裂之傷害。
  ㈤被告乙○○於原告丙○○第一次先行逃離鬥毆現場後即轉身朝向
    此時仍與被告甲○○拉扯中之原告丁○○，以球棒揮打原告丁○○
    之左側肩膀、左側腰部、後肩、左後臂、腳部共計10餘次，
    原告丁○○即欲逃離現場，惟遭被告甲○○拉扯住其右手，被告
    乙○○再持球棒揮打原告丁○○之右前臂1次，原告丁○○掙脫後
    逃離時，被告乙○○仍追逐在後，並往原告丁○○之後背揮打數
    下，及朝原告丁○○之左臂至肩膀方向揮打1次，而擊中原告
    丁○○之後腦杓，原告丁○○即倒地不起，致原告丁○○則受有創
    傷性蜘蛛網膜下腔出血、創傷性硬腦膜下腔出血、左側尺骨
    骨折之傷害。
  ㈥原告二人於109年1月10日送往彰化基督教醫療財團法人彰化
    基督教醫院（下稱彰化基督教醫院）急救，因病況危急有生
    命危險，經醫院發給家屬病危通知書，原告丙○○109年1月10
    日緊急轉入外科加護病房接受開顱腦部減壓及傷口清創手術
    ，始倖免於難，經醫囑至少需休養3個月，出院後迄今門診7
    次，復健37次，經醫囑需再繼續休養3個月，傷勢尚未痊癒
    ，自109年1月10日起至同年7月17日止，共支出醫療費用170
    ,979元，另外再追加請求1,304元。原告丁○○則支出醫療費
    用73,072元，另外再追加請求179,026元及45,719元。
  ㈦原告丙○○於住院期間及出院後至少需3個月全日看護，原告丁○○於住院期間及出院後迄今，記憶力嚴重衰退無法正常自理
    生活，堪認原告2人均受有9個月，每日2,000元，各54萬元
    看護費用之損害。
  ㈧原告丁○○於案發時，任職鳳美企業社擔任舞台車駕駛員，每
    月薪資52,000元，原告丙○○於案發時係夜市手調飲料及綜合
    果乾攤商，每月基本營利所得65,000元，惟因被告2人之侵
    權行為，迄今仍須復健休養無法工作，故請求被告連帶賠償
    9個月期間無法工作之損害，原告丁○○部分為468,000元、原
    告丙○○部分為585,000元。
  ㈨原告因遭被告侵權行為而受有前述之傷害，之後原告丙○○於
    出院後迄今門診7次、復健37次，經醫囑需要再休養3個月，
    傷勢尚未痊癒，仍須繼續追蹤復健治療，原告丁○○於出院後
    因腦部併發腦水腫致記憶能力嚴重衰退，仍須繼續追蹤治療
    ，原告二人因被告二人之侵權行為嚴重影響日常生活，並致
    身心造成相當之痛苦，故原告二人請求被告二人連帶賠償精
    神慰撫金各120萬元。
  ㈩綜上，聲明：⒈被告應連帶給付原告丁○○2,505,817元，及自1
    11年1月21日起至清償日止，按年息百分之5計算之利息。⒉
    被告應連帶給付原告丙○○2,497,283元，及自111年1月21日
    起至清償日止，按年息百分之5計算之利息。⒊願供擔保，請
    准宣告假執行
二、被告則辯以：
　㈠就原告請求醫療費用部分，有收據即不爭執。至於追加醫療
    費用部分，原告丁○○之水腦症與失智症，經過臺灣高等法院
    臺南分院刑事庭送醫療鑑定結果，與本件傷害無因果關係，
    故原告丁○○有關水腦症與失智症之請求應無理由，對於原告
    丁○○追加179,026元、45,719元全部爭執，對於原告丙○○追
    加醫療費用1,304元不爭執。
　㈡爭執原告請求之看護費用、薪資損害及精神慰撫金。
　㈢此外，因本件肇因於原告丙○○先向被告甲○○經營之雜貨店丟
    擲垃圾之挑釁行為所致，故應有過失相抵之適用。
　㈣綜上，聲明：⒈原告之訴駁回。⒉如受不利益判決，願供擔保
    ，請准宣告免為假執行。
三、經查：
  ㈠兩造於109年1月9日在雲林縣褒忠鄉中正路171巷內發生互毆
    衝突，致原告丁○○受有創傷性蜘蛛網膜下腔出血、創傷性硬
    腦膜下腔出血、左側尺骨骨折之傷害；原告丙○○則受有頭部
    外傷合併蜘蛛膜下腔出血、臉部、頭部及右上肢複雜性撕裂
    傷、右耾骨骨折、左側肩關節半脫位暨關節唇破裂之傷害等
    情，為兩造所不爭執，復有彰化基督教醫院109年1月16日、
    109年4月24日診斷證明書在卷可憑（見雲林縣警察局虎尾分
    局刑案偵查卷宗雲警虎偵字第1090001134號卷，下稱警卷，
    第75至77頁、臺灣雲林地方檢察署109年度少連偵字第14號
    卷第93頁、第97頁），堪認為真。
  ㈡按因故意或過失，不法侵害他人之權利者，負損害賠償責任
    。數人共同不法侵害他人之權利者，連帶負損害賠償責任。
    不法侵害他人之身體或健康者，對於被害人因此喪失或減少
    勞動能力，或增加生活上之需要時，應負損害賠償責任。不
    法侵害他人之身體、健康、名譽、自由、信用、隱私、貞操
    ，或不法侵害其他人格法益而情節重大者，被害人雖非財產
    上之損害，亦得請求賠償相當之金額，民法第184條第1項前
    段、第185條第1項前段、第193條第1項、第195條第1項前段
    分別定有明文。本件被告2人共同毆打原告2人成傷，被告不
    法行為與原告傷害結果有因果關係，且被告業經本院刑事庭
    109年度訴字第545號判決有罪在卷，經本院調取上開刑事偵
    審卷宗審閱綦詳，故原告請求被告連帶負侵權行為損害賠償
    責任，洵屬有據，茲將原告請求之各項金額分述如下。
  ㈢醫藥費部分：
  ⒈原告丙○○請求醫療費用172,283元：
  ①原告丙○○請求109年1月10日起至109年7月17日止之醫療費用1
    70,979元，業據其提出北港仁一醫院住院醫療費用收據及門
    診醫療費用收據、中國醫藥大學北港附設醫院（下簡稱北港
    附設醫院）急診醫療收據及門診醫療收據、救護車費用收據
    、天主教若瑟醫療財團法人若瑟醫院（下簡稱若瑟醫院）門
    診收據、彰化基督教醫院住院收據及門診收據為憑（見本院
    109年度附民字第245號卷，下稱附民卷，第13至29頁、第31
    至35頁、第37頁、第43頁、第45至59頁），亦有北港仁一醫
    院以110年6月22日仁一醫字第11006003號函略以：「病患丙○○於109年1月18日至110年4月20日就診期間，於本院花費其
    住院醫療費用142,980元、門診醫療費用為5,465元」等語（
    見本院第143頁）、若瑟醫院於110年7月12日以若瑟事字第1
    100002474號函覆本院：「丙○○先生於000年0月00日至本院
    急診就醫後當日轉院，所支出之醫療費用為926元」等語（
    見本院卷第155頁），及彰化基督教醫院於110年7月5日以11
    0彰基病資字第1100700013號函檢附之醫療收據（見本院卷
    第147至150頁）、北港附設醫院於110年6月25日以院醫病字
    第1100002202號函檢附之醫療收據（見本院卷第127頁、第1
    29頁）為證，且為被告所不爭執，故原告丙○○請求此部分醫
    療費用應為有理由。
  ②原告丙○○於110年10月12日追加請求醫療費用1,304元，當庭
    為被告所不爭執（見本院卷第192頁），本院即無庸再調查
    證據，應認原告丙○○此部分之請求亦為有理由。
  ③綜上，原告丙○○請求醫療費用172,283元（計算式：170,979
    元+1,304元＝172,283元）為有理由。
  ⒉原告丁○○請求醫療費用297,817元：
　①原告丁○○請求109年1月10日起至109年7月17日止之醫療費用7
    3,072元，業據其提出救護車費用收據、若瑟醫院門診收據
    、彰化基督教醫院住院收據及門診收據為憑（見附民卷第37
    頁、第39至41頁、第59至83頁），復有若瑟醫院於110年7月
    12日以若瑟事字第1100002474號函覆本院：「丁○○先生於00
    0年0月00日至本院急診就醫後當日轉院，所支出之醫療費用
    為700元」等語（見本院卷第155頁），及彰化基督教醫院於
    110年7月5日以110彰基病資字第1100700013號函檢附之醫療
    收據為證（見本院卷第151至154頁），且為被告所不爭執，
    故原告丁○○請求此部分之醫療費用，應為有理由。
　②原告丁○○另追加請求醫療費用179,026元（含110年5月6日若
    瑟醫院收據340元，彰化基督教醫院109年7月30日、8月4日
    、27日、10月22日、11月19日、110年2月18日、3月18日、6
    月3日收據合計11,871元，北港附設醫院110年3月29日、4月
    19日、5月3日、10日、20日至25日、28日、6月4日收據合計
    166,815元）（見本院卷第197頁），但為被告所否認，經本
    院函詢上開各醫院原告丁○○係因何原因就診、與109年1月9
    日遭人毆打成傷有無因果關係等情，若瑟醫院於110年11月1
    0日以若瑟事字第1100004021號函覆略以：丁○○先生於000年
    0月0日僅至本院申請複製病歷，未就診等語（見本院卷第25
    7頁），則此部分340元之費用並非必要之醫療費用應可認定
    。而彰化基督教醫院則以110年11月29日110彰基病資字第11
    01100096號函覆本院略以：依病歷記載，陳君在他院手術後
    ，主訴變得痴呆、頓頓，要求藥物治療，及更進一步檢查。
    儘管在他院手術後仍無法斷定輕度失智是否由外力引起或自
    然退化，或由他院手術醫師斷定。無法直接斷定或證實是否
    由外傷造成慢性失智或自然退化，一般都是直接造成或第一
    時間有接受腦部手術或發生三個月內仍有慢性硬腦膜下出血
    案例，且陳君腦波檢查於109年2月25日報告：normal等語（
    見本院卷第279頁），參以本院前向彰化基督教醫院函詢原
    告丁○○因109年1月9日所受傷勢至該院接受治療之醫療費用
    （見本院卷第97頁），該院曾於110年7月5日以110彰基病資
    字第1100700013號函覆本院原告丁○○之病情略以：「依病歷
    記載，丁○○君腦部無明顯生命危險或造成失能狀態，唯獨記
    憶力有退化，須持續追蹤，但患者後續未回門診追蹤，出院
    後建議休養1至2週，患者於109年4月24日至本院骨科門診追
    蹤，放射線檢查顯示骨折幾近癒合，患肢可做活動並做部分
    承重。其後便無複診，成人前臂骨折癒合後，功能應可恢復
    ...。」等語，並檢附醫療費用收據至109年4月24日止（見
    本院卷第145頁、第151至154頁），衡情，如原告丁○○追加
    之醫療費用與本件傷害事故有關，彰化基督教醫院於110年7
    月5日回覆本院時，大可將原告追加之金額（即110年7月5日
    前就醫之金額）列入，但依彰化基督教醫院之回函可知，彰
    化基督教醫院並不認為原告丁○○追加之醫療費用與本件傷害
    事故有關，故原告丁○○請求109年7月30日至110年6月3日在
    彰化基督教醫院接受治療所支出之醫療費用11,871元之請求
    ，應為無理由。北港附設醫院則於110年11月11日以院醫病
    字第1100004263號函覆本院略以：據家屬描述病人因頭部外
    傷出血後記憶力惡化、性格改變。事隔超過一年，請參考原
    診治醫院病歷及診治意見。病人109年1月9日之病程俱未於
    本院治療，請參考原診治醫院意見等語（見本院卷第259頁
    ），又於110年11月25日以院醫病字第1100004545號函覆本
    院：㈠住院原因為1.交通性水腦症。2.輕度失智症。㈡1.腦傷
    部分並非在本院初診，那本院醫療團隊對其腦傷前的心智狀
    況並無所悉。2.就疾病機轉而言，腦傷後導致失智確有其機
    率，唯丁○○先生腦傷發生後初診未在本院，故建議以原診治
    醫院意見為主等語（見本院卷第293頁）。而原告丁○○受傷
    後第一時間係至若瑟醫院急診，當日即轉彰化基督教醫院，
    在彰化基督教醫院住院至109年1月17日出院，直至109年4月
    24日才又到彰化基督教醫院骨科門診後，未再複診，反而於
    110年3月29日起至110年7月2日至北港附設醫院神經外科門
    診，110年5月20日至25日手術住院（腰椎腹腔分流術），有
    北港附設醫院之醫療費用收據及診斷證明書為憑（見本院卷
    第131至141頁、第265頁、第273頁），北港附設醫院就原告
    丁○○於110年3月起之醫療費用是否與遭人毆打有關係回覆應
    以原診治醫院意見為主，而原診治醫院即彰化基督教醫院並
    未認定原告丁○○於109年7月30日以後之就診與原告丁○○109
    年1月9日所受傷害有因果關係，且已表示原告丁○○之109年2
    月25日腦波檢查報告為正常等語，故原告丁○○主張其因本件
    傷害事故受有追加之醫療費用損害，並未舉證證明兩者有因
    果關係，難認可採。
　③至於原告丁○○於110年12月21日追加在長庚醫療財團法人嘉義
    長庚紀念醫院（下稱嘉義長庚醫院）支出之醫療費用45,719
    元（見本院卷第305頁），固據其提出診斷證明書及醫療收
    據為證（見本院卷第315至319頁、第345頁），然而，原告
    丁○○係因癲癇及陳舊型腦部創傷於110年11月14日至嘉義長
    庚醫院就醫，距本件傷害事故發生日期109年1月9日已經超
    過1年以上將近2年，而原告丁○○於110年3月29日因交通性水
    腦症合併輕度失智症等，於北港附設醫院就醫及開刀部分，
    已經無從認定與本件傷害事故有因果關係，有彰化基督教醫
    院出具之醫療鑑定報告書略以：「病人在受傷前是否已有進
    行性失智退化狀況？無法評估，因此次受傷造成的腦出血，
    不至於影響生命危險，也沒有產生慢性出血狀況，所以住院
    期間只有觀察，也無腦部手術需求，所以住院期間只有骨科
    手術後就出院，住院期間意識清楚，無法判定是否腦部輕度
    失智或疑似水腦症，是由此次受傷引起」等語附卷可稽（見
    本院卷第323頁），是以，尚難認原告丁○○在110年11月14日
    以後另在嘉義長庚醫院之就醫支出與本件傷害事故有關。本
    件原告丁○○於110年11月14日因陳舊性腦部創傷與癲癇於嘉
    義長庚就醫之支出，經被告否認有因果關係，自應由原告丁○○負舉證責任，然原告丁○○就此並未舉證以實其說，難認可
    採。
　④綜上，原告丁○○請求醫療費用應於73,072元範圍內為可採。
  ㈣原告2人均請求看護費用54萬元部分：
  ⒈原告丙○○主張其因本件傷害事故，受有住院期間及出院後3個
    月全日看護之必要，故請求被告賠償看護費用以每日2,000
    元計9個月看護費用損害540,000元等語，惟為被告否認。經
    查：依彰化基督教醫院109年1月16日診斷證明書所示：「診
    斷：1.頭度外傷合併蜘蛛膜下腔出血。2.臉部、頭部及右上
    肢複雜撕裂傷。3.右肱骨骨折。證明及醫囑：病人因上述疾
    患於109年1月10日由雲林若瑟醫院轉至急診接受診療並留院
    觀察，於109年1月10日轉入外科加護病房入院治療，於109
    年1月11日進行清創手術，於109年1月13日轉至普通病房繼
    續治療，於109年1月17日病情穩定後出院，門診追蹤複查。
    」（見警卷第75頁），而若瑟醫院於110年7月12日以若瑟事
    字第1100002474號函覆本院：「丙○○先生於000年0月00日至
    本院急診就醫後當日轉院，所支出之醫療費用為926元」等
    語（見本院卷第155頁），可知原告丙○○於受傷後先至若瑟
    醫院急診，當日轉院至彰基住院接受手術治療，而依彰化基
    督教醫院於110年7月5日以110彰基病資字第1100700013號函
    覆本院：「依病歷記載，丙○○君腦部無明顯生命危險或造成
    失能狀態，出院後，休養1至2週即可。患者肩部脫位情形，
    於出院後復發。據其所述，遂至他院檢查並安排手術。於本
    院便無繼續骨科門診追蹤。一般而言，肩部復發性脫臼，於
    年輕人復發機會高。大多需手術治療。於出院後，無須專人
    照顧，因四肢活動正常無失能狀態，肩部患肢須休養2至3個
    月，不一定需要全日或半日看護。」等語（見本院卷第145
    頁）、北港仁一醫院則於110年6月22日以仁一醫字第110060
    03號函覆本院：「病患未於本院接受其腦部外傷之相關醫療
    處置，病人初診日期為109年1月18日其主訴為雙肩及右肘挫
    傷疼痛，經相關理學檢查發現左側肩唇破裂，於109年1月30
    日住院，施行左肩肩唇修補手術，109年2月2日出院，術後
    傷口復原穩定，術後持續接受復健治療半年至一年，宜可恢
    復一般工作，但仍應避免拉重物或伸長舉高手臂之工作（後
    略）。」等語（見本院卷第143頁），北港附設醫院於110年
    6月25日以院醫病字第1100002202號函覆本院略以：「病人
    丙○○於109年1月9日當日並未到本院求診，而是109年1月20
    日至本院急診就診，表示過去有習慣性脫臼於北港仁一醫院
    手術過，而於109年1月20日再次脫臼，病人至仁一醫院求治
    但被轉診來本院，經骨科醫師診查後，施以徒手復位術，此
    後病人即未回骨科門診就診，故無法回覆所詢事項」等語（
    見本院卷第127頁），故依上開醫療院所回函可知，原告丙○○受傷後在彰基及北港仁一醫院接受手術，住院期間應有受
    全日看護之必要，而出院後，除了彰化基督教醫院回函出院
    後應休養1至2週外，彰化基督教醫院及北港仁一醫院均無表
    示需要接受看護，故本院認定原告丙○○應受看護期間為彰化
    基督教醫院開刀住院期間109年1月10日至109年1月17日、北
    港仁一醫院開刀住院期間109年1月30日至109年2月2日，總
    計為12日。又親屬間看護仍得請求看護費用之損害，且原告
    丙○○主張以每日2,000元計算，合於一般市場行情，則此部
    分之看護費用應為24,000元（計算式：12日×2,000元＝24,00
    0元）。
  ⒉原告丁○○主張其因本件傷害事故，記憶力嚴重衰退無法正常
    自理生活，受有住院期間及出院後3個月全日看護之必要，
    故請求被告賠償看護費用以每日2,000元計9個月看護費用損
    害540,000元等語，惟為被告否認。經查：依彰化基督教醫
    院109年1月16日診斷證明書所示：「診斷：1.創傷性蜘蛛網
    膜下腔出血。2.創傷性硬腦膜下腔出血。3.左側尺骨骨折。
    證明及醫囑：病人因上述疾患於109年1月10日由雲林若瑟醫
    院轉至急診接受診療並留院觀察，於109年1月10日轉入外科
    加護病房入院治療，於109年1月13日轉至普通病房繼續治療
    ，於110年1月15日進行開放性復位及內固定手術，於109年1
    月17日病情穩定後出院，門診追蹤複查。」（見警卷第77頁
    ），而若瑟醫院於110年7月12日以若瑟事字第1100002474號
    函覆本院：「丁○○先生於000年0月00日至本院急診就醫後當
    日轉院，所支出之醫療費用為700元」等語（見本院卷第155
    頁），可知原告丁○○於受傷後先至若瑟醫院急診，當日轉院
    至彰化基督教醫院住院接受手術治療，而依彰化基督教醫院
    110年7月5日110彰基病資字第1100700013號函覆本院：「依
    病歷記載，丁○○君腦部無明顯生命危險或造成失能狀態，唯
    獨記憶力有退化，需持續追蹤，但患者後續未回門診追蹤，
    出院後建議休養1至2週。患者於109年4月24日至本院骨科門
    診追蹤，放射線檢查顯示骨折幾近癒合。患肢可做活動並做
    部分承重。其後便無複診，成人前臂骨折癒合後，功能應可
    恢復。於出院後無須專人照顧，因四肢活動正常無失能狀態
    ，患肢需保護，需休養3個月，不一定需要全日或半日看護
    。」等語（見本院卷第145頁），原告丁○○受傷後在彰化基
    督教醫院接受手術，手術期間應有受全日看護之必要，至於
    出院後彰化基督教醫院僅表示須休養1至2週，並已回函表示
    無需要接受看護，故本院認定原告丁○○應受看護期間為彰化
    基督教醫院開刀住院期間109年1月10日至109年1月17日，總
    計為8日。又親屬間看護仍得請求看護費用之損害，且原告
    丁○○主張以每日2,000元計算，合於一般市場行情，則此部
    分之看護費用應為16,000元（計算式：8日×2,000元＝16,000
    元）。至於北港附設醫院雖於110年6月25日以院醫病字第11
    00002202號函回覆本院「病人丁○○，於本院住院及手術期間
    ，24小時需專人照護，出院後需專人照護一個月」等語（見
    本院卷第127頁），但觀諸其檢附之醫療收據日期為110年3
    月至6月（見本院卷第131至141頁），與本件事件發生間隔
    一年以上，且其係因水腦症及失智症接受治療，已難認與本
    件事故有關，詳如前述，又原告丁○○並未舉證證明與本件傷
    害事故有關，故不予採認，附此敘明。
  ㈤薪資損害部分：
  ⒈原告丙○○請求585,000元：
  ①若瑟醫院因原告丙○○急診當日即轉院，已函覆無從評估原告
    丙○○因傷不能工作之期間等語，有若瑟醫院110年7月12日若
    瑟事字第1100002474號函在卷可稽（見本院卷第155頁），
    而依彰化基督教醫院110年7月5日110彰基病資字第11007000
    13號函可知，原告丙○○受傷後，肩部患肢需休養2至3個月（
    見本院卷第145頁），依北港仁一醫院於110年6月22日仁一
    醫字第11006003號函可知，左肩肩唇修補手術後需持續接受
    復健治療半年至一年（見本院卷第143頁），故本院審酌上
    情，認原告請求2次住院期間即109年1月10日至109年2月2日
    及出院後3個月不能工作之損害，應屬有據。
  ②原告丙○○主張受傷前其每月基本薪資65,000元，為被告否認
    ，而原告丙○○108年度無所得資料，有稅務電子閘門所得調
    件明細表在卷可憑（見本院卷第75頁），堪認原告丙○○未能
    舉證其有每月65,000元收入之情事，本院審酌原告丙○○為71
    年次，於本件傷害事件發生時，應有工作能力，併審酌原告
    丙○○之智識能力，認原告丙○○雖未能提出薪資證明文件，但
    至少應可獲取基本薪資每月23,800元，故原告丙○○請求不能
    工作之損失，應以90,440元（計算式：23,800元×3+23,800
    元÷30×24＝90,440元，元以下四捨五入）為可採。
  ⒉原告丁○○請求468,000元：
  ①若瑟醫院因原告丁○○急診當日即轉院，已函覆無從評估原告
    丁○○因傷不能工作之期間等語，有若瑟醫院110年7月12日若
    瑟事字第1100002474號函在卷可稽（見本院卷第155頁），
    而依彰化基督教醫院110年7月5日110彰基病資字第11007000
    13號函可知，原告丁○○受傷後，患肢需要保護，出院後需休
    養3個月等語（見本院卷第145頁），本院審酌上情，認原告
    請求住院期間109年1月10日至109年1月17日及出院後3個月
    不能工作之損害，應屬有據。
  ②原告丁○○主張受傷前其每月基本薪資52,000元，為被告否認
    ，而原告丁○○108年度所得資料只有「鳳美農產行營利所得2
    3,545元」、「鳳美舞台音響行營利所得34,643元」，有稅
    務電子閘門所得調件明細表在卷可憑（見本院卷第79頁），
    堪認原告未能舉證其有每月52,000元收入之情事，本院審酌
    原告丁○○為46年次，於本件傷害事件發生時，尚未滿65歲，
    應有工作能力，併審酌原告丁○○之智識能力，認原告丁○○雖
    未能提出薪資證明文件，但至少應可獲取基本薪資每月23,8
    00元，故原告丁○○請求不能工作之損失，應以77,747元（計
    算式：23,800元×3+23,800元÷30×8＝77,747元，元以下四捨
    五入）為可採。　
  ㈥原告2人均請求精神慰撫金120萬元部分：
  ⒈按民法第195 條所謂相當之金額，應斟酌加害人與被害人雙
    方之身分、資力與加害程度，及其他各種情形核定之；慰撫
    金是否相當，應以加害行為之加害程度及被害人所受痛苦，
    斟酌加害人及被害人之身分、經濟地位等各種情形定之（最
    高法院47年台上字第1221號、51年台上字第223號判決意旨
    參照）。
  ⒉本院審酌本件傷害事故發生之起因甚微（肇始於原告丙○○朝
    被告甲○○之雜貨店門口丟擲垃圾），但被告甲○○、被告乙○○
    以球棒毆打原告丙○○、原告丁○○之手段甚為激烈，甚至騎機
    車自背後衝撞原告丙○○，於原告丙○○倒地，持續以棍棒毆打
    原告丙○○，並於原告2人欲逃離現場時，拉住原告丁○○，繼
    續持球棒自後毆擊，以致原告二人除四肢軀幹受傷外，亦均
    受有顱內出血之傷勢，足見被告所為早已超出自保之範圍，
    而原告丙○○因此事故，先於若瑟醫院急診後轉院至彰化基督
    教醫院住院開刀，出院後又於北港仁一醫院住院開刀，並需
    持續接受復健治療，原告丁○○因此事故，先於若瑟醫院急診
    後轉院至彰化基督教醫院住院開刀，因傷及腦部致記憶力減
    退（見本院卷第145頁）等情，可見原告確實身心受有相當
    程度之痛苦，而原告丙○○為大學畢業，事故發生時從事夜市
    手搖飲料、果乾攤商兼殯葬服務，原告丁○○高中畢業，事故
    發生前是鳳美企業社負責人，駕駛舞台車營生；被告甲○○為
    高職肄業，經營雜貨店，被告乙○○高中肄業，賣牛肉湯、肉
    圓等情，為兩造陳述在卷（見本院卷第165頁），且兩造之
    財產所得業據本院依職權調取稅務電子閘門財產調件明細表
    在卷可憑（見本院卷第75至93頁），本院衡酌上情及本案發
    生原因等一切情狀，認原告丙○○請求被告賠償精神慰撫金40
    萬元、原告丁○○請求被告賠償精神慰撫金40萬元為適當。
  ㈦次按損害之發生或擴大，被害人與有過失者，法院得減輕賠
    償金額，或免除之，民法第217條第1項定有明文。又法院對
    於賠償金額減至何程度，抑為完全免除，應斟酌雙方原因力
    之強弱與過失之輕重定之（最高法院97年度台上字第871號
    判決意旨參照）。茲審酌被告使用暴力手段誠屬不該，應值
    非難，然而，本件事件起因為原告丙○○向被告甲○○經營之雜
    貨店丟擲垃圾，以及衝突過程中原告亦有對被告施以暴行，
    此觀刑事判決中之勘驗筆錄及原告2人均另遭判處有期徒刑4
    月可明，堪認兩造對本次事件之發生及損害之擴大均有原因
    力，均應負相當之責任，爰依本件事件發生及過程等一切情
    事，認被告賠償之金額應予酌減，故本件被告就原告之損失
    負擔50%之責任，應屬適當。從而，被告應負擔損害賠償之
    金額就原告丙○○部分應為343,362元【計算式：（170,979元
    +1,304元+24,000元+90,440元+400,000元）50％＝343,362元
    ，元以下四捨五入】，就原告丁○○部分應為283,410元【計
    算式：（73,072元+16,000元+77,747元+400,000元）50％＝2
    83,410元，元以下四捨五入】。
  ㈦按給付無確定期限者，債務人於債權人得請求給付時，經其
    催告而未為給付，自受催告時起，負遲延責任。其經債權人
    起訴而送達訴狀，或依督促程序送達支付命令，或為其他相
    類之行為者，與催告有同一之效力，民法第229條第2項定有
    明文。而遲延之債務，以支付金錢為標的者，債權人得請求
    依法定利率計算之遲延利息；應負利息之債務，其利率未經
    約定，亦無法律可據者，週年利率為百分之5，亦為民法第2
    33條第1項前段、第203條所明定。本件原告請求被告損害賠
    償，核屬給付無確定期限，原告請求遲延利息起算日自111
    年1月21日起算，為被告所不爭執（見本院卷第339頁），應
    予准許。
四、綜上所述，原告依侵權行為之法律關係，請求被告應連帶給
    付原告丙○○343,362元、原告丁○○283,410元，及均自111年1
    月21日起至清償日止，按年息百分之5 計算之利息，為有理
    由，應予准許，逾此部分之請求，為無理由，應予駁回。
五、按原告或被告有多數之共同訴訟且合併判決時，與「以一訴
    主張數項標的」之情形，在法院「所命給付」之金額部分，
    實質上相同，是以，均應合併計算其金額或價額，以定其得
    否依職權宣告假執行，有臺灣高等法院暨所屬法院94年法律
    座談會民事類提案第37號可參。從而，兩造陳明願供擔保請
    准宣告假執行及免為假執行，就原告勝訴部分，經核均無不
    合，爰分別酌定相當擔保金後併准許之。至原告敗訴部分，
    其假執行之聲請，因訴之駁回而失所依附，應併予駁回。
六、本件事證已臻明確，兩造其餘主張、攻擊防禦方法及所提之
    證據，經核與判決結果不生影響，爰不逐一再加論述，附此
    敘明。
七、訴訟費用負擔之依據：民事訴訟法第79條、第85條第2項。
中　　華　　民　　國　　111 　年　　1 　　月　　27　　日
                   民事庭第二庭      法　 官　洪儀芳

以上正本係照原本作成。
如對本判決上訴，須於判決送達後20日內向本院提出上訴狀。如
委任律師提起上訴者，應一併繳納上訴審裁判費。
中　　華　　民　　國　　111 　年　　1 　　月　　27　　日
                                      書記官　林左茹